【裁判字號】    98,交訴,89
【裁判日期】    990429
【裁判案由】    業務過失致死
【裁判全文】
臺灣高雄地方法院刑事判決              98年度交訴字第89號
公  訴  人  臺灣高雄地方法院檢察署檢察官
被      告  甲○○
            乙○○
選任辯護人  梁宗憲律師
            吳建勛律師
            陶德斌律師
上列被告因業務過失致死案件，經檢察官提起公訴（98年度偵字
第2984號），本院判決如下：
    主  文
甲○○、乙○○犯業務過失致人於死罪，各處有期徒刑壹年。
    事  實
一、甲○○、乙○○均領有職業聯結車駕駛執照，分別受僱於啟
    宏通運股份有限公司、輝宇通運股份有限公司擔任司機，平
    日以駕駛營業貨櫃曳引車為業，均為從事駕駛業務之人。民
    國98年1 月17日10時許，甲○○駕駛車號286-KM號曳引車，
    沿高雄市○鎮區○○路快車道由西往東方向行駛（起訴書誤
    載為慢車道），理應注意車輛行駛時，駕駛人應注意兩車併
    行之間隔，並隨時採取必要安全措施之規定，而依當時為天
    氣晴、日間有自然光線、路面乾燥、無缺陷、無障礙物，並
    無不能注意之情形，乃竟疏未注意及此，於接近和義街口時
    貿然超越王料所騎乘車號ZFC-847 號輕型機車；另乙○○則
    駕駛車號928-GU號曳引車（起訴書誤載為P28-GU），應注意
    在禁止停車處所及顯有妨礙人、車通行之處所不得停車，竟
    亦疏未注意及此，於同日10時許，將其所駕駛車牌號碼928-
    GU號曳引車停放在禁停大型車輛之高雄市○鎮區○○路慢車
    道上，而於其駕駛該車行將起步行駛之際，適逢王料騎乘車
    號ZFC-847 號輕型機車，沿同路、同方向行駛，為閃避乙○
    ○違規停置之曳引車，不得已而左偏至快慢車道分隔線附近
    行駛，嗣因不明原因所騎機車往內側左傾，隨即遭甲○○所
    駕之曳引車右後輪輾壓過頭部，因而受有頭顱骨粉碎性骨折
    而當場死亡。甲○○、乙○○於肇事後未被偵查機關發覺前
    ，留在肇事現場，向到場處理員警主動承認肇事，自首接受
    裁判，因而查悉上情。
二、案經高雄市政府警察局前鎮分局報請臺灣高雄地方法院檢察
    署檢察官偵查起訴。
    理  由
壹、證據能力部分：
一、證人即共同被告甲○○於警詢中之證述無證據能力：
    查證人即共同被告甲○○所為警詢中之陳述，關於其是否親
    眼目睹被害人王料所騎乘機車與被告乙○○駕駛車輛擦撞一
    節與本院審判中之陳述並不相符，經核證人即共同被告甲○
    ○於警詢中之陳述，僅泛稱由右照後鏡看見被害人王料所騎
    乘機車與被告乙○○駕駛車輛碰撞等語（見98年度偵字第29
    84號卷【下稱偵一卷】第14頁），所述內容簡單空泛，難認
    有何可信之特別情況，則證人即共同被告甲○○於警詢中之
    陳述，並無傳聞證據例外之情形，應無證據能力。
二、證人即共同被告甲○○於偵查中之證述無證據能力：
    按證人、鑑定人依法應具結而未具結者，其證言或鑑定意見
    ，不得作為證據，刑事訴訟法第158 條之3定 有明文。查本
    件證人即共同被告甲○○於偵訊所為之證述，未經具結，是
    依前揭規定證人即共同被告甲○○上開陳述，並無證據能力
    。
三、次按被告以外之人於審判外之陳述，雖不符前4條之規定，
    而經當事人於審判程序同意作為證據，法院審酌該言詞陳述
    或書面陳述作成時之情況，認為適當者，亦得作為證據，刑
    事訴訟法第159條之5第1項定有明文。本判決後開引用具有
    傳聞證據性質之證據，除被告乙○○及辯護人對前述資料否
    認證據能力外，檢察官、被告甲○○、乙○○及其辯護人均
    對本院所引用下列證據，同意作為本案證據使用，本院審酌
    各該證據作成之情況，並無不法取供等非任意性情況，認為
    適當，爰依上開規定作為證據。
貳、實體部分：
一、被告甲○○部分：
(一)、上揭犯罪事實，業據被告甲○○於警詢、偵查、本院準備程
    序及審理時坦承不諱（見偵一卷第13、14、93、117 頁、本
    院審交訴卷第20頁、本院卷第18、60頁），並有道路交通事
    故現場圖、道路交通事故調查報告表（一）（二）、現場照
    片、內政部警政署刑事警察局鑑定書等件在卷足資佐證（見
    偵一卷第17至22、56至77、123 、124 頁）。被害人王料確
    係因本件車禍受傷死亡，亦經台灣高雄地方法院檢察署檢察
    官督同法醫師相驗屬實，製有勘驗筆錄、法務部法醫研究所
    解剖報告書及鑑定報告書各1 份附卷可憑（見98 年 度相字
    第109 號卷【下稱偵二卷】第70、170 至180 頁），是此部
    分事實至為明灼，堪以認定。
(二)、按汽車行駛時，駕駛人應注意兩車併行之間隔，並隨時採取
    必要之安全措施，道路交通安全規則第94條第3 項定有明文
    。再依卷附之道路交通事故調查報告表所載，本件肇事當時
    天氣晴、日間有自然光線、路面乾燥、無缺陷、無障礙物，
    並無不能注意之情形，又被告甲○○在和義街前一個路口就
    看到被害人王料且駕車超過被害人王料所騎乘之機車一節，
    業據被告甲○○於偵查中供述明確（見偵一卷第93頁），詎
    被告甲○○於超越被害人王料所騎乘之機車時，竟疏未注意
    隨時保持兩車安全間隔，以致被害人王料所騎之機車與被告
    甲○○所駕之曳引車併行時，因不明原因向左傾斜之際，被
    害人王料隨即為被告甲○○所駕駛之上開車輛輾壓過頭部，
    足見被告甲○○當時疏未注意兩車併行之安全間隔以致肇事
    ，自應負過失罪責。被告甲○○上開過失行為與被害人王料
    死亡間具有相當因果關係，至為顯然。故此部分事證明確，
    被告甲○○上開犯行至堪認定，應依法論科。
二、被告乙○○部分：
    訊據被告乙○○固坦承有上揭違規停車情事（見本院卷第10
    4 頁），然辯稱：當時路寬、視距良好，伊停車當下，以現
    場狀況難以預見停車行為會肇致車禍，自不能認伊有過失，
    且伊違規停車與本件事故無相當因果關係云云。惟查：
(一)、被告乙○○於98年1 月17日10時許，將其所駕駛之車牌號碼
    928-GU號曳引車停放在禁停大型車輛之高雄市○鎮區○○路
    慢車道，而於其駕車行將起步行駛之際，適逢被害人王料騎
    乘車號ZFC- 847號輕型機車，沿同路、同方向行駛，被害人
    王料為閃避乙○○違規停置之曳引車，左偏至快慢車道分隔
    線附近行駛，嗣因不明原因機車往內側左傾，隨即遭被告甲
    ○○所駕之曳引車右後輪輾壓過頭部，因而受有頭顱骨粉碎
    性骨折而當場死亡等情，除被告乙○○於警詢、偵查、本院
    準備程序及審理時自白外（見偵一卷第15、16、86頁、本院
    審交訴卷第21頁、本院卷第102 、104 頁），核與證人即共
    同被告甲○○於本院審理時證述相符（見本院卷第61至68頁
    ），並有道路交通事故現場圖、道路交通事故調查報告表（
    一）（二）、現場照片、行車紀錄表、內政部警政署刑事警
    察局鑑定書、勘驗筆錄、法務部法醫研究所解剖報告書及鑑
    定報告書各1 份等件在卷足資佐證（見偵一卷第17至22、56
    至77、10 4、123 、124 頁、偵二卷第70、170 至180 頁）
    ，是此部分事實亦堪以認定。
(二)、又按在設有禁止停車標誌、標線之處所不得停車，又顯有妨
    害他車通行之處所不得停車，道路交通安全規則第112 條第
    4 款、第9 款分別定有明文。而就高雄市○鎮區○○路段（
    和祥街至和義街）是否禁停大型車輛及其車道標線情形，高
    雄市政府交通局以99年1 月6 日高市交四字第0990000622號
    函覆本院：…說明：1.經查旨揭路段西往東方向分隔島外側
    為一快一慢車道，所指白實線為快慢車道分隔線，線寬15公
    分，考量本市道路幅寬廣，為利駕駛人辨識道路標線，增進
    行車安全，爰依據道路交通標誌標線號誌設置規則第151 條
    ，放大快慢車道分隔線。2.上開漁港路已於路側設置全線禁
    停大型車輛標誌，曳引車禁止於漁港路全線停車等語，有該
    函附卷足稽（見本院卷第33頁）。再參佐卷附現場照片，該
    肇事漁港路段確實設有禁止大型車輛停車之標誌（見偵一卷
    第71頁第2 張照片），是上開漁港路段禁止大型車輛停車一
    節，足堪認定。被告乙○○將其所駕駛上開曳引車停放在該
    處，且未於車前或車後放置任何警告標誌等情，業據被告乙
    ○○於本院審理時供述明確（見本院卷第102 、104 頁）。
    又被告乙○○所駕駛曳引車車寬2.5 公尺，該處慢車道幾乎
    完全遭其占用，亦有道路交通事故現場圖及現場照片附卷足
    佐（見偵一卷第18、69頁第2 張照片、72頁第1 張照片），
    上開曳引車體積龐大，非一般慢車或自小客車可比，被告乙
    ○○任意占用慢車道停放，無形中等同阻塞或減縮該處車道
    ，造成在該處往來之車輛為閃避曳引車而需變換車道，無法
    正常使用慢車道且增加同向會車之風險。且此種風險，為一
    般人所得預見，並能避免。被告乙○○不知謹慎，隨意將上
    開曳引車停靠肇事地點慢車道，以致被害人王料騎乘機車經
    過該處時，為閃避曳引車而偏左至快慢車道分隔線附近行駛
    ，嗣因不明原因機車往內側左傾，隨即遭被告甲○○所駕之
    曳引車右後輪輾壓過頭部，因而受有頭顱骨粉碎性骨折而當
    場死亡。被告乙○○違規停車以致肇事，自應負過失罪責，
    且被害人王料之死亡與被告乙○○之上開過失行為間實有相
    當因果關係。被告乙○○及辯護人辯稱：被告乙○○並無過
    失且與本件事故無相當因果關係云云，係屬卸責之詞，不足
    採信。
(三)、另證人即共同被告甲○○於本院審理時證述：我沒有親眼看
    到被害人王料機車與被告乙○○車輛擦撞，我只看到機車往
    我方向倒下等語（見本院卷第67頁）。另依內政部警政署刑
    事警察局98年4 月22日刑鑑字第0980022597號鑑定書鑑定結
    果亦認依採樣資料無法認定被告乙○○所駕駛上開車輛與被
    害人王料機車曾發生碰撞情事，有該鑑定書在卷足佐（見偵
    一卷第123 、124 頁），是本案並無證據證明被害人王料機
    車係先與被告乙○○駕駛之車輛擦撞後才往內側左傾，檢察
    官認被告乙○○所駕駛上開車輛左後輪擦撞被害人王料機車
    ，致被害人王料人車倒地一節，恐有疑義，然無礙本院對被
    告乙○○上開過失之認定，併予敘明。
(四)、綜上所述，本件事證明確，被告乙○○上開犯行洵堪認定，
    應依法論科。
三、論罪科刑：
    被告甲○○、乙○○均領有職業聯結車駕駛執照，分別受僱
    於啟宏通運股份有限公司、輝宇通運股份有限公司擔任司機
    ，平日以駕駛營業貨櫃曳引車為業，此除據被告2 人於警詢
    中供述明確（見偵一卷第14、16頁），並有汽車駕駛執照附
    卷足稽（見偵一卷第53、54頁），均為從事駕駛業務之人，
    被告2 人因執行駕車業務之過失致被害人王料死亡，核渠等
    所為，均係犯刑法第276 條第2 項之業務過失致死罪。被告
    甲○○、乙○○於肇事後，尚未被有偵查權限之該管機關發
    覺其姓名及犯罪事實前，經警到場處理時，當場承認其為肇
    事人並接受裁判，此有高雄市○○○○○道路交通事故肇事
    人自首情形紀錄表在卷可稽（見偵一卷第50、51頁），堪認
    符合自首要件，均爰依刑法第62條前段規定減輕其刑。爰審
    酌被告甲○○、乙○○因一時疏忽，未注意並遵守相關交通
    安全規則，致被害人王料死亡，造成之損害無從回復，導致
    被害人家屬鉅大之心理痛苦；被告甲○○犯後坦承犯行，及
    被告2 人迄今均未能賠償告訴人損害等一切情狀，分別量處
    如主文所示之刑，以資懲儆。
據上論斷，應依刑事訴訟法第299 條第1 項前段，刑法第276 條
第2 項、第62條前段，刑法施行法第1 條之1 ，判決如主文。
本案經檢察官李茂增到庭執行職務。
中    華    民    國    99    年    4     月    29    日
                  交通法庭    審判長法  官  陳志銘
                                    法  官  黃宣撫
                                    法  官  吳芝瑛
以上正本證明與原本無異。
如不服本判決應於收受送達後10日內向本院提出上訴書狀，並應
敘述具體理由；如未敘述上訴理由者，應於上訴期間屆滿後20日
內向本院補提理由書（均須按他造當事人之人數附繕本）「切勿
逕送上級法院」。
中    華    民    國    99    年    4     月    29    日
                                    書記官  林麗文
附錄論罪科刑法條：
中華民國刑法第276條
因過失致人於死者，處2年以下有期徒刑、拘役或2千元以下罰金
。
從事業務之人，因業務上之過失犯前項之罪者，處5 年以下有期
徒刑或拘役，得併科3 千元以下罰金。

司法院資訊處製作；財團法人民間司法改革基金會備份。
